臺灣高雄地方法院刑事附帶民事訴訟判決
111年度附民字第390號
原      告  陳心儀
被      告  高木水

上列被告因詐欺等案件（本院111年度金訴字第181號），經原告
於刑事訴訟程序提起附帶民事訴訟，請求損害賠償，本院於民國
111年11月3日言詞辯論終結，判決如下：
    主      文
被告應給付原告新臺幣228萬9,317元，及其中新臺幣223萬9,317
元部分自民國111年3月10日起至清償日止，暨其中新臺幣5萬元
部分自民國111年11月4日起至清償日止，均按週年利率5%計算之
利息。
本判決於原告以新臺幣36萬3,000元供擔保後，得假執行。但被
告以新臺幣228萬9,317元為原告預供擔保，得免為假執行。
    事實及理由
一、按訴狀送達後，原告不得將原訴變更或追加他訴，但擴張或
    減縮應受判決事項之聲明者，不在此限，民事訴訟法第255
    條第1 項第3 款定有明文。本件原告起訴時原聲明：被告應
    給付原告新臺幣（下同）223萬9,317元，及自刑事附帶民事
    訴訟起訴狀繕本送達被告翌日起至清償日止，按週年利率5％
    計算之利息（附民卷第7頁）；嗣於民國111年11月3日擴張
    聲明如下所述（附民卷第37頁），核其所為乃屬擴張應受判
    決事項之聲明，揆諸前揭規定，應予准許。
二、原告主張：被告共同意圖為自己不法之所有，基於詐欺取財
    之犯意聯絡，於110年4月6日前某日，加入由數名姓名不詳
    之成年人以實施詐術為手段所組成具有持續性、牟利性之有
    結構性詐欺集團組織，並由被告擔任提領詐欺款項「車手」
    工作。先由真實姓名不詳、自稱為「李雨澤」之詐欺集團成
    員，於110年4月1日透過交友軟體IPAIR及通訊軟體LINE與原
    告結識，並向原告佯稱操作博弈平臺即玖富普惠理財投資公
    司APP軟體儲值可獲利云云，致原告陷於錯誤，而於如附表
    所示匯款時間，將附表所示之款項匯入被告所申設之臺灣中
    小企業銀行北鳳山分行帳號00000000000號帳戶（下稱系爭
    帳戶），再由被告以操作ATM自動櫃員機或臨櫃提領方式，
    將如附表所示款項提領一空，致原告受有228萬9,317元之損
    害。為此，爰依民法第184條第1項前段、第185條侵權行為
    之法律關係提起本件訴訟等語。並聲明：㈠被告應給付原告2
    28萬9,317元，及其中223萬9,317元自刑事附帶民事起訴狀
    繕本送達翌日起至清償日止，暨其中5萬元自111年11月4日
    起至清償日止，均按週年利率5%計算之利息。㈡願供擔保，
    請准宣告假執行。
三、被告則以：願賠償原告主張之金額，但我手上沒有那麼多錢
    ，希望能分期給付等語置辯。
四、本院得心證之理由：
　㈠因犯罪而受損害之人，於刑事訴訟程序得附帶提起民事訴訟
    ，對於被告及依民法負賠償責任之人，請求回復其損害；附
    帶民事訴訟之判決，應以刑事訴訟判決所認定之事實為據，
    刑事訴訟法第487條第1項、第500條前段分別定有明文。又
    因故意或過失，不法侵害他人之權利者，負損害賠償責任；
    數人共同不法侵害他人之權利者，連帶負損害賠償責任；不
    能知其中孰為加害人者亦同；造意人及幫助人，視為共同行
    為人，民法第184條第1項前段、第185條亦有明定。次按民
    事上之共同侵權行為（狹義之共同侵權行為，即共同加害行
    為）與刑事上之共同正犯，其構成要件並不完全相同，共同
    侵權行為人間不以有意思聯絡為必要，數人因過失不法侵害
    他人之權利，苟各行為人之過失行為均為其所生損害之共同
    原因，即所謂行為關連共同，亦足成立共同侵權行為（最高
    法院67年台上字第1737號判決意旨參照）。亦即加害人於共
    同侵害權利之目的範圍內，各自分擔實行行為一部，而互相
    利用他人之行為，以達其目的者，仍不失為共同侵權行為人
    ，而應對於全部所發生之結果，連帶負損害賠償責任。又按
    連帶債務之債權人，得對於債務人中之一人或數人或其全體
    ，同時或先後請求全部或一部之給付，民法第273條第1項亦
    有明文。
　㈡次按附帶民事訴訟之判決，應以刑事訴訟判決所認定的事實
    為據，刑事訴訟法第500 條前段定有明文。查原告主張被告
    有上開侵權行為，致原告受有228萬9,317元之財產上損害，
    且被告就上開所為，係涉犯刑法第339條之4第1項第2款之3
    人以上共同詐欺取財罪等節，業經本院以111年度金訴字第1
    81號刑事判決審認明確，並有原告警詢筆錄、高雄市政府警
    察局楠梓分局右昌派出所金融機構聯防機制通報單、原告與
    詐欺集團成員LINE通訊軟體對話擷圖及詐欺網站擷圖、原告
    第一銀行綜合業務對帳單、系爭帳戶交易明細等在卷可稽（
    高市政府警察局鳳山分局警鳳分偵字第11072401400號卷第3
    至36、44至49頁）。則原告主張被告有侵害其財產權之事實
    ，洵堪認定。又民事訴訟法有關本於認諾判決之規定，雖於
    刑事訴訟法並未定有準用之明文，惟被告既於本院審理時，
    當庭表示願意給付原告如訴之聲明所示金額（附民卷第38頁
    ），本院雖無從為認諾之判決，惟核被告所為同意之意思表
    示，已足認係對原告主張之侵權事實為自認之意。從而，原
    告依侵權行為之法律關係，請求被告賠償其228萬9,317元之
    財產上損害，自屬有據。被告另陳稱現無資力賠償云云，惟
    此係被告履行債務能力問題，於原告請求並無影響，被告所
    辯，並不足採，併此敘明。
五、末按給付無確定期限者，債務人於債權人得請求給付時，經
    其催告而未為給付，自受催告時起，負遲延責任。其經債權
    人起訴而送達訴狀，或依督促程序送達支付命令，或為其他
    相類之行為者，與催告有同一之效力；遲延之債務，以支付
    金錢為標的者，債權人得請求依法定利率計算之遲延利息；
    應付利息之債務，其利率未經約定，亦無法律可據者，週年
    利率為百分之5，民法第229條第2項、第233條第1項前段及
    第203條分別定有明文。查，原告原起訴請求被告給付223萬
    9,317元，而其刑事附帶民事訴訟起訴狀繕本於111年3月9日
    由被告簽名收受，有原告刑事附帶民事訴訟起訴狀附卷可稽
    （附民卷第5頁），原告嗣後於111年11月3日言詞辯論期日
    擴張請求被告再給付5萬元，有言詞辯論筆錄在卷可參（附
    民卷第37頁）。準此，原告請求給付其中223萬9,317元自11
    1年3月10日起、及5萬元自111年11月4日起，均至清償日止
    ，按週年利率5％計算之利息，為有理由，應予准許。
六、綜上所述，原告依侵權行為之法律關係，請求被告給付228
    萬9,317元，及其中223萬9,317元自111年3月10日起至清償
    日止，暨其中5萬元自111年11月4日起至清償日止，均按週
    年利率5%計算之利息，為有理由，應予准許。原告陳明願供
    擔保，請准宣告假執行，核無不合，爰酌定相當之擔保金宣
    告之。並依民事訴訟法第392條第2項職權宣告被告供擔保後
    得免為假執行。
七、本件事證已臻明確，兩造其餘之攻擊防禦方法及證據資料，
    經本院斟酌後，認均不足以影響本判決之結果，爰不一一論
    列，併此敘明。
八、本件係刑事附帶民事訴訟事件，免納裁判費用，且本件復無
    其他訴訟費用，爰不諭知訴訟費用之負擔。
據上論結，本件原告之訴為全部有理由，應依刑事訴訟法第502
條第2項、第491條第10款，民事訴訟法第390條第2 項、第392條
第2項，判決如主文。
中　　華　　民　　國　　111 　年　　11　　月　　17　　日
                  刑事第九庭    審判長法　官  陳芸珮
　　　　　　　　　                    法  官  黃三友
　　　　　　　　　                    法  官  林育丞
以上正本證明與原本無異。
如不服本判決應於收受送達後20日內向本院提出上訴書狀，並應
敘述具體理由；如未敘述上訴理由者，應於上訴期間屆滿後20日
內向本院補提理由書（均須按他造當事人之人數附繕本）「切勿
逕送上級法院」。
中　　華　　民　　國　　111 　年　　11　　月　　17　　日
　　　　　　　　　　　　　　　　　    書記官  鄭益民

附表
編號 匯款時間 匯款金額（新臺幣) 1 110年4月10日14時11分 5萬元 2 110年4月12日21時45分 5萬元 3 110年4月13日12時24分 22萬元 4 110年4月13日16時36分 16萬元 5 110年4月15日15時34分 37萬3,000元 6 110年4月17日15時25分 30萬元 7 110年4月19日12時50分 31萬5,607元 8 110年4月30日21時57分 41萬5,489元   9 110年5月14日13時36分 40萬5,221元 總金額  228萬9,317元